【裁判字號】    98,交聲,4609
【裁判日期】    981231
【裁判案由】    交管條例聲異
【裁判全文】
臺灣板橋地方法院交通事件裁定        98年度交聲字第4609號
原處分機關  交通部公路總局臺北區監理所板橋監理站
受處分人即
異  議  人  甲○○
上列受處分人即異議人因不服交通部公路總局臺北區監理所板橋
監理站於民國98年12月2 日所為板監裁字第41-C00000000號違反
道路交通管理事件裁決書所為處分，經聲明異議，本院裁定如下
：
    主  文
原處分撤銷。
甲○○汽車駕駛人，行經有燈光號誌管制之交岔路口闖紅燈，處
罰鍰新臺幣肆仟伍佰元，並記違規點數點。
    理  由
一、原處分意旨略以：異議人即受處分人甲○○所有之車牌號碼
    301-DDZ 號重型機車於民國98年6 月20日上午7 時51分許，
    行經臺北縣中和市○○路與安平路口時，因「駕車行經有燈
    光管制之交岔路口闖紅燈」之違規行為，經臺北縣政府警察
    局中和一分局安平派出所員警逕行舉發，爰依道路交通管理
    處罰條例第53條第1 項，處罰鍰新臺幣（下同）4,500 元。
二、異議意旨略以：罰單送達住所時伊在上班，亦無人收受，也
    未曾收到郵件招領單，直至收到裁決書才得知有罰單，在不
    知情狀況下罰鍰加倍，難以甘服，爰聲明異議云云。
三、按汽車駕駛人，行經有燈光號誌管制之交岔路口闖紅燈者，
    處1,800 元以上5,400 元以下罰鍰；汽車駕駛人有第53條情
    形者，記違規點數3 點，道路交通管理處罰條例第53條第1
    項、第63條第1 項第3 款分別定有明文。又汽車駕駛人之行
    為經以科學儀器取得證據資料證明其行為違規，當場不能或
    不宜攔截製單舉發者，得逕行舉發，道路交通管理處罰條例
    第7條之2第1項第7款亦著有明文。次按「送達，於應受送達
    人之住居所、事務所或營業所為之。但在行政機關辦公處所
    或他處會晤應受送達人時，得於會晤處所為之。」、「於應
    送達處所不獲會晤應受送達人時，得將文書付與有辨別事理
    能力之同居人、受僱人或應送達處所之接收郵件人員。」、
    「送達，不能依前二條規定為之者，得將文書寄存送達地之
    地方自治或警察機關，並作送達通知書兩份，一份黏貼於應
    受送達人住居所、事務所、營業所或其就業處所門首，另一
    份交由鄰居轉交或置於該送達處所信箱或其他適當位置，以
    為送達。」、「前項情形，由郵政機關為送達者，得將文書
    寄存於送達地之郵政機關。」，行政程序法第72條第1 項、
    第73條第1 項、第74條第1 項、第2 項分別規定明確。末按
    民事訴訟文書之寄存送達，依92年2 月7 日修正公布、同年
    9 月1 日施行之民事訴訟法第138 條第2 項規定，自寄存之
    日起，經10日發生效力，此因應受送達人未必能即時領取訴
    訟文書而知悉其內容，故特設此規定以保障其權益。行政程
    序法雖未如前述民事訴訟法增設第138 條第2 項規定，但基
    於保障應受送達人權益之同一理由，解釋上應認為有上開規
    定之類推適用。
四、經查，異議人甲○○所有之前揭機車於98年6 月20日上午7
    時51分許，行經臺北縣中和市○○路與安平路口時，因「駕
    車行經有燈光管制之交岔路口闖紅燈」之違規行為，經臺北
    縣政府警察局中和一分局安平派出所員警逕行舉發，有臺北
    縣政府警察局98年7 月7 日北縣警交字第C00000000 號舉發
    違反道路交通管理事件通知單1 紙及採證照片2 幀在卷可稽
    ，異議人所有之上開機車於前揭時地確有闖紅燈之違規事實
    ，洵堪認定。異議人雖辯稱未曾收到舉發通知單云云，然查
    上開舉發通知單經原舉發機關於98年7 月7 日郵寄至異議人
    斯時之戶籍地址「臺北縣土城市○○路○ 段291 巷2 號2 樓
    」，因未獲會晤受送達人亦無受領文書之同居人、受僱人或
    應送達處所之接收郵件人員，遂依上開行政程序法關於寄存
    送達之規定，於98年7 月10日將該舉發通知書寄存於土城清
    水郵局，並作送達通知書2 份，1 份黏貼於應受送達人上址
    住所門首，另1 份置於該受送達處所信箱或適當位置，以為
    送達，有原舉發機關送達證書影本1 紙在卷可稽，上開送達
    方式，核與行政程序法第72條至第74條規定之寄存送達程序
    相符，且核諸異議人98年12月17日所提出異議狀上所載地址
    ，復為上址無誤，是原舉發機關向該址送達，即屬已合法寄
    存送達且於98年7 月20日生送達效力，原舉發機關既係依上
    開法定程序送達，自已發生合法送達之效力，不因異議人實
    際上有無收受而異。嗣異議人未於寄存送達生效後15日內繳
    納罰鍰及提出申訴，原處分機關因認異議人已逾上開到案陳
    述意見期限60日以上，從而依道路交通管理處罰條例第53條
    第1 項規定，併參酌違反道路交通管理事件統一裁罰標準而
    裁處異議人罰鍰5,400 元，本無不合，惟異議人闖越紅燈之
    行為，原處分機關卻漏未依道路交通管理處罰條例第63條第
    1 項第3款規定諭知記違規點數3點之處分，其適用法則即有
    不當而無可維持。
五、綜上所述，異議人所辯雖無理由，但原處分既有可議，爰撤
    銷原處分，由本院依道路交通管理處罰條例第53條第1 項、
    第63條第1 項第3 款、道路交通管理事件統一裁罰基準之規
    定，自為裁罰如主文第2 項所載之裁處，以期適法。
據上論斷，應依道路交通案件處理辦法第20條，裁定如主文。
中    華    民    國    98    年    12    月    31    日
                        交通法庭法  官  俞秀美
上列正本證明與原本無異。
如不服本裁定，應於裁定送達後五日內敘明抗告理由，向本院提
出抗告狀。
                                書記官  謝怡貞
中    華    民    國    98    年    12    月    31    日

司法院資訊處製作；財團法人民間司法改革基金會備份。
